臺灣高等法院刑事判決　　　　　　　　94年度上易字第1238號
上　訴　人
即　自訴人　甲○○
自訴代理人　鄧翊鴻律師
被　　　告　乙○○
　　　　　　　　　　原住臺中市.
選任辯護人　趙興偉律師
　　　　　　趙懷琪律師
上列上訴人因被告妨害名譽案件，不服臺灣臺北地方法院94年度
自字第60號，中華民國94年6 月10日第一審判決，提起上訴，本
院判決如下：
    主  文
上訴駁回。
    理  由
一、自訴意旨略以：
（一）被告乙○○為交通銀行產業工會現任理事長，自訴人甲○
      ○則為前任理事長，現為上開工會之會員。然被告卻於民
      國（下同）93年12月16日，基於散佈於眾之意圖，以交通
      銀行產業工會為寄件者（信箱帳號：ctbiu@ctnbank.com.
      tw），文末署名為交通銀行產業工會理事長乙○○之電子
      郵件，向交通銀行產業工會會員、會員代表、各理事、監
      事等寄發。經查上開電子郵件內容，有多處足以毀損自訴
      人名譽之不實指控，茲分述如下：
    (一)系爭電子郵件內文第二頁標題三為：「前任理事長爛帳清
      理報告及索賠」，並且在第一段末指摘：「那絕對是本工
      會史上最灰暗的一面」。然後，被告在郵件標題三第三小
      段，列舉多項指控自訴人侵吞交通銀行產業工會之「不法
      事證」。
    (二)標題一指控自訴人虛報88年4 月30日活動門票新臺幣（下
      同）九萬三千二百一十元。
    (三)標題二指控自訴人89年7 月購買卡拉ＯＫ以多報少作帳。
    (四)標題三指控自訴人自行取走89年9 月30日優秀會員禮品二
      萬零五百元及電話費五千九百八十九元之報帳發票。
    (五)標題四指控自訴人將89年12月之某一筆帳目，係向他人購
      買發票，稅金則向交通銀行產業工會報帳，並毀謗自訴人
      ：侵吞本會財產，而真正發票則有另有向他人報帳之嫌。
    (六)標題五除指控自訴人犯詐欺罪（自訴人所涉及之詐欺案件
      ，疑由他人誣陷，目前正由檢察署續行偵查中，並未經法
      院判決有罪確定）外，更指控自訴人虛報或謊報89年10月
      、11月之車馬費。
    (七)標題六指控自訴人以多報少或謊報90年4 月之差旅費。
    (八)標題七與標題八暗指自訴人做假帳。
    (九)第四頁倒數第二段，毀謗自訴人：「一邊夸夸其言維護會
      員權益另一邊卻又『監守自盜』，從根本侵蝕會員最基本
      之信任關係」；又指控自訴人：「蒙昧良心，見利忘義，
      做出人神共憤對不起大家的事」。
（二）依據臺北市交通銀行股份有限公司產業工會組織章程第20
      條之規定，工會理事長之職權有五：分別是：(一)召開理事
      會議及常務理事會議。(二)執行常務理事會議決議案。(三)綜
      理日常事務、並指揮監督工會會務工作人員。(四)簽訂團體
      協約之當然代表。(五)對外代表本會。至於與會權利義務有
      關之重要事項、處理工會一切事務、選舉罷免常務理事等
      ，均屬於理事會而非理事長之職權。至於罷免會員代表、
      會員之除名、其他重事項之決定等，則屬於會員代表大會
      之職權。因此，被告在代表大會或理事會未做成決議或授
      權，且司法亦未做成最後裁判之情形下，竟擅自寄發足以
      毀損自訴人名譽之電子郵件，其行為明顯該當刑法誹謗罪
      之要件。
（三）綜上所述，本件被告明知其未經會員代表大會或理事會授
      權，且被告並未因其上開所指控之行為經司法判決有罪確
      定，竟濫用其為工會理事長之權限，基於散佈於眾之意圖
      ，指摘或傳述足以毀損自訴人名譽之事，其行為該當於刑
      法310條第2項加重誹謗罪之構成要件，應無疑義。為此提
      起本件自訴云云。
二、按犯罪事實應依證據認定之，無證據不得認定其犯罪事實；
    不能證明被告犯罪者，應諭知無罪之判決，刑事訴訟法第15
    4 條第2 項、第301 條第1 項定有明文。又事實之認定，應
    憑證據，如未能發現相當證據，或證據不足以證明，自不能
    以推測或擬制之方法，作為裁判之基礎（最高法院40年台上
    字第86號判例可資參照）。次按名譽係指個人人格在社會生
    活上所受之評價，為個人在社會活動中之一種重要之生活利
    益，為使個人名譽不受他人無端之破壞，因之刑法乃設專章
    加以保護，行為人意圖散佈於眾，而指摘或傳述足以毀損他
    人名譽之事者，構成刑法第310 條第1 項之普通誹謗罪，行
    為人以散佈文字或圖畫之方法而犯普通誹謗罪者，構成同條
    第2 項之加重誹謗罪。惟按言論自由為人民之基本權利，憲
    法第11條有明文保障，國家應給予最大限度之維護，俾其實
    現自我、溝通意見、追求真理及監督各種政治或社會活動之
    功能得以發揮。為兼顧對個人名譽、隱私及公共利益之保護
    ，法律尚非不得對言論自由依其傳播方式為合理之限制。刑
    法第310 條第1 項及第2 項誹謗罪即係保護個人法益而設，
    至刑法同條第3 項對所誹謗之事，能證明其為真實者不罰，
    係針對言論內容與事實相符者之保障，並藉以限定刑罰權之
    範圍，非謂指摘或傳述誹謗事項之行為人，必須自行證明其
    言論內容確屬真實，始能免於刑責。惟行為人雖不能證明言
    論內容為真實，但依其所提證據資料，認為行為人有相當理
    由確信其為真實者，即不能以誹謗罪之刑責相繩，亦不得以
    此項規定而免除檢察官或自訴人於訴訟程序中，依法應負行
    為人故意毀損他人名譽之舉證責任，或法院發現其為真實之
    義務（司法院大法官會議釋字第509 號解釋亦同此意旨）。
    是刑法第310 條誹謗罪之成立，以行為人主觀上具有明知為
    虛偽不實，惡意散布於眾而指出摘發或宣傳傳述足以毀壞貶
    損他人名譽之事為構成要件，若行為人係基於誤信有此事實
    ，而指摘說明其主觀上所誤認之事，縱令該誤認之事已足以
    毀壞貶低他人在社會上之人格評價，仍因行為人主觀上欠缺
    毀損他人名譽之犯意，以致其行為與法律所規定之誹謗罪構
    成要件未盡相符，自難律以行為人該條罪責。末按，如行為
    人所為僅抽象的公然為謾罵或嘲弄，並未指摘具體事實，則
    屬刑法第309 條第1 項公然侮辱罪範疇（最高法院86年度台
    上6902號判決亦可參照）。
三、訊據被告固坦承確有於上揭時間寄發系爭電子郵件傳述自訴
    人所指上開言論等情屬實，惟均堅詞否認有何誹謗或公然侮
    辱自訴人之故意，並辯稱：
（一）被告係交通銀行產業工會現任第三屆理事長，係於92年5
      月21日改選完畢後，自訴人身為前任理事長（期間為85年
      至92年，依工會組織章程規定，每一任任期三年），於任
      期屆滿後，即應製作交接清冊，將任內利用職權所攜之帳
      冊、傳票（闕遺部分：85年至89年、90年1 月、5 月至12
      月）及屬工會財產移交回工會，惟自訴人拒不辦理，經工
      會分別於92年7 月23日、同年8 月29日兩度發函請自訴人
      儘速辦理移交手續，雖自訴人於92年9 月4 日來函表示已
      置放於工會，但經92年9 月17日召開工會第三屆第一次監
      事會議，清查工會帳冊傳票仍係漏未見者，與會監事嚴詞
      要求查催帳冊，因已涉及侵占工會公產之刑事責任，故於
      92年11月5 日具狀對自訴人提起刑事告訴。
（二）嗣於偵查中，自訴人始於93年5 月28日交出部分傳票等文
      件資料，經清點後仍有帳冊遺缺，更依據上開所交還之部
      分文件資料，陸續核對發現自訴人有侵占工會公款之情事
      ，並於偵查中詳細分項附證，經檢察官提示予自訴人，亦
      不為自訴人所爭執，此即自訴人所謂被告指涉自訴人之「
      不法事項」，確係存有相關證據顯示無訛，故被告於電子
      郵件內所指自訴人行為之事項，即非全然無據，更非被告
      故意捏造虛偽事實，被告所為之言論足認有相當理由確信
      主張為真實，況自訴人身為前任工會理事長，對於受任於
      工會職務之履行、工會公物及經手財務應清楚明白交待，
      始無負工會及會員所託，更首重維護工會及會員權益，對
      於工會有關利益，自與公共利益有關，被告基此所發表言
      論，除為就報告追訴自訴人法律責任之過程，更為釐清相
      關責任，被告所述之事實確為真實，並具公益性，自不應
      以刑罰加以處罰。
（三）至自訴人所指被告所為之評論「前任理事長爛帳清理報告
      及索賠」、「我必須沈痛的告訴各位本會內部所發生一些
      令人遺憾的事情，那絕對是本工會史上最灰暗的一面」、
      「又身為工會負責人，理應以身作則，力維品格清白，豈
      可一邊夸夸其言維護會員權益另一邊卻又監守自盜，從根
      本侵蝕會員最基本的信任關係？」、「然而吳員在此殊遇
      之下，依然蒙昧良心，見利忘義，做出人神共憤對不起大
      家的事」，係被告基於現任理事長之職責，追究自訴人之
      法律責任，對自訴人之社會行為，被告提出評論意見，並
      非以損害自訴人之名譽為目的，屬於憲法言論自由所保障
      之範圍內，皆應容許而不得加以限制，自訴人將被告對於
      可受公評事項所發表之意見與事實陳述混為一談，顯有違
      誤。
（四）又自訴人所涉侵占行為，已關乎民、刑事之法律責任，自
      訴人身為前任工會理事長，對於任內經手之財務狀況，應
      對工會及所屬會員團體負責，縱自訴人之行為尚未經司法
      判決確定，然依據刑法第310 條第3 款規定，被告發送電
      子郵件所為言論，係善意發表，並對於可受公評之事，所
      為適當評論，與自訴人所指工會組織章程所定之理事長權
      限無關，更無待經判決定讞始可為之。
（五）綜上，被告在主觀上並無誹謗自訴人之犯罪故意及貶損自
      訴人名譽之意圖。被告之言論行為，並毋須負相關刑責。
四、經查：
（一）自訴人於85年至92間，擔任交通銀行產業工會理事長，嗣
      由被告接任，自訴人於92年5 月21日卸任後，未製作交接
      清冊，及所交回帳冊傳票文件資料仍有帳冊遺缺，經該工
      會監事會議清點後作成決議要求該工會理事會積極查催落
      失之檔卷帳冊，並有侵占工會公款之情事，被告於93年12
      月16日以寄電子郵件方式，發函予交通銀行工會會員、會
      員代表、理事、監事，有系爭電子郵件列印資料在卷可稽
      ，是卷附之系爭電子郵件係被告所寄發一節，固堪信為真
      實。
（二）惟被告堅決否認有誹謗自訴人之犯行，並辯稱其為現任交
      通銀行產業工會理事長，自訴人為前任理事長，自訴人於
      93年5 月21日卸任後，並未製作交接清冊，且未將任內經
      手屬工會所有公有財物之帳冊、傳票（闕遺部分：85年至
      89年、90年1 月、5 月至12月）移交回工會，經工會分別
      於92年7 月23日、同年8 月29日兩度發函請自訴人儘速辦
      理移交手續，嗣自訴人於92年9 月4 日來函表示已置放於
      工會，經92年9 月17日交通銀行產業工會監事會議清查結
      果，現於工會之自訴人任內帳冊、傳票仍有缺漏，與會監
      事嚴詞要求積極查催，並經自訴人於92年10月30日以律師
      函回應，表示有收悉應辦理移交函文，並謂將於92年10月
      30日交出85年4 月至89年之傳票等情，此為自訴人所不爭
      執，並有交通銀行產業工會92年7 月23日交工字第92070
      號函、92年8 月29日交工字第92082 號函、交通銀行產業
      工會92年9 月17日第三屆第一次監事會議記錄、興泰聯合
      法律事務所代交通銀行產業工會所有92年10月24日92興泰
      字第10241 號函（均影本）等在卷可稽。顯見被告主張自
      訴人自卸任後，交通銀行產業工會確曾三度發函要求自訴
      人辦理移交，惟自訴人迄92年10月24日止，仍未將任內置
      於己處之帳冊、傳票交回交通銀行產業工會一節確屬真實
      ，而自訴人任內之帳冊、傳票，乃證明自訴人任職理事長
      期間交通銀行產業工會經費實際使用狀況之重要憑證，惟
      自訴人屢經催討，遲未交還，則被告懷疑自訴人於任內有
      侵占、背信等不法情事，尚非無憑。
（三）又被告辯稱經交通銀行產業工會發函催促自訴人繳回其任
      內置於己處之全部帳冊傳票，惟自訴人仍未交還，交通銀
      行銀業工會監事會認自訴人已涉及侵占工對公產之刑事責
      任，遂由被告代表交通銀行產業工會具狀對自訴人提起刑
      事告訴，嗣於上開案件偵查中自訴人陸續寄回部分傳票，
      於93年5 月28日由交通銀行產業工會監事會就自訴人所交
      出之傳票進行清點之結果，自訴人所交出之傳票仍欠缺87
      年5 月份、89年5 月份、8 月份及90年1、5至12月份等事
      實，亦為自訴人所不爭執，並有92年9 月26日交通銀行產
      業工會第三屆第三次常務理事會議記錄、92年10月31日交
      通銀行產業工會第三屆第四次常務理事會議、交通銀行產
      業工會監事會對甲○○交來傳票清點記錄、93年度偵字第
      12874 號案件補充告訴理由狀（均影本）在卷可憑。是自
      訴人確曾因未交回任內置於己處之帳冊、傳票，經交通銀
      行產業工會提起刑事告訴，雖不能遽認自訴人有侵占、背
      信之情，惟啟人疑竇自所難免，被告主觀上因而認自訴人
      涉有不法情事，既尚有所本，應非意在誹謗自訴人，亦甚
      明確。
（四）再被告辯稱交通銀行產業工會依據自訴人所交還之部分文
      件資料，陸續核對發現：(一)自訴人領取現金舉辦88年4 月
      30日中區親子活動門票九萬三千二百一十元，未附任何收
      據，有虛報之嫌。(二)89年7 月購買卡拉ＯＫ現金支出傳票
      記載購買卡拉ＯＫ金額四萬四千五百元，報帳單據黏存單
      記載「喬遷捐贈費用應列收入」，有以多報少作帳之虞。
      (三)自訴人自行取走89年9 月30日優秀會員禮品二萬零五百
      元及電話費五千九百八十九元之報帳發票。(四)89年12月之
      某一筆帳目發票記載係購買書籍一萬零八百元，但黏存單
      用途記載為書冊營業稅，係以代墊營業稅五百四十元報帳
      ，既有開立統一發票，營業稅既以包含在內，何以就營業
      稅單獨向工會報帳。(五)自訴人89年10月、11月另行申報車
      資，但未附單據，難認上開請領單據為真。(六)自訴人以90
      年4 月3 日出差申報交通費機票三千九百八十元，但僅附
      上金額一千九百九十元機票作為憑證，有以少報多之虞。
      (七)交通銀行舉辦勞工教育，經費係匯入工會帳戶，自訴人
      提領現金後，與零用金撥補表記載金額不符，且未交出傳
      票帳冊，無憑證得以確知經費實際使用狀況等情，嗣經被
      告代表交通銀行產業工會告訴自訴人涉嫌業務侵占、背信
      等案件，亦不為自訴人所不爭執，並有88年4 月30日現金
      支票傳票及黏存單、89年7 月免用統一發票收據及89年7
      月31日現金支出傳票、89年9 月30日現金支出傳票及工會
      單據存單、89年12月統一發票、89年11月30現金支票傳票
      、90年4 月9 日工會出差旅費報告表及塗銷作廢遠航機票
      、工會帳戶明細六紙、自訴人以工會名義所發函文八紙及
      交通銀行產業工會零用金申撥補表共七紙、工會單據黏存
      單、87年11月11日送金簿存根及現金支票傳票一份、社會
      活動費用明細所列90年9 月至11月七筆捐贈等在卷可參。
      顯見被告於系爭電子郵件中所指「前任理事長爛帳清理報
      告」、「侵吞本會財產，而真正發票則有因向他人報帳之
      嫌」等語，尚非無端憑空捏造。是被告於系爭電子郵件所
      為上開論述，係依據清查帳冊、傳票結果，並有上開文件
      資料可憑，堪信被告於寄發系爭電子郵件時，並非毫無根
      據、自行撰述而為上開傳述指摘，縱令被告尚無法證明其
      真實性，但仍非全無依據，是其傳述行為應屬憲法所應保
      障言論自由之意見陳述，堪認被告係有相當理由確信為真
      實而發表言論，可推定係出於善意，尚難認被告主觀上具
      有誹謗自訴人名譽之「真正惡意」。
（五）況自訴人明知其已於90年3 月26日，就其於90年3 月22日
      、3 月23日在花蓮縣吉安鄉君達渡假中心參加中華民國銀
      行員全國聯合會所舉辦之第三屆第二次會員代表大會，向
      交通銀行產業工會請領出旅費五千二百元，卻隱匿已請領
      出差旅費之事實，於同年4 月20日以同一事由向交通銀行
      股份有限公司請領出差旅費七千五百九十元，使交通銀行
      股份有限公司陷於錯誤，而於90年5 月9 日將七千五百九
      十元轉入自訴人帳戶，因認自訴人犯詐欺取財罪，經臺灣
      臺北地方法院以92年度簡字第182 號判處有期徒刑三月確
      定在案，亦有被告提出之上開判決在卷可稽，是自訴人確
      曾因詐領出差費而經判刑確定在案，而自訴人任內帳冊、
      傳票記載又有上開瑕疵，益徵自訴人上開帳冊、傳票記載
      確啟人疑竇，被告主觀上因而認自訴人有侵占、背信之不
      法情事，尚有所據，並非無端捏造。
（六）再觀諸被告所指自訴人「一邊夸夸其言維護會員權益，另
      一邊監守自盜，從根本侵蝕會員最基本之信任關係」、「
      蒙昧良心，見利忘義，做出人神共憤對不起大家的事」等
      用語，既非描述特定具體事實，已與前揭法文所稱誹謗罪
      之構成要件不該當，且基於被告上開掌握之事證，因而有
      合理懷疑，其對自訴人行徑提出質疑，並向會員報告調查
      處理情形，雖使用負面用語之描述，惟僅係被告就相關情
      事所為之個人情感抒發，尚難認係故意詆毀自訴人之名譽
      或故意為抽象謾罵、嘲弄之情事，實已灼然。
（七）綜上各節，再觀以被告所發電子郵件之目的，係為使交通
      銀行產業工會會員知悉前任理事長即自訴人交回置於己處
      帳冊、傳票之情形，及依帳冊、傳票記載，自訴人恐涉有
      侵占、背信情事，以保證交通銀行會員權益，主觀上並無
      貶損自訴人名譽之故意，所辯尚堪採信。自訴人所舉證據
      ，尚不足以證明被告有誹謗故意，此外，復無其他積極事
      證足認被告有何自訴人指摘之犯行，依照上開說明，尚難
      徒因自訴人之指訴而推定被告有妨害名譽之犯行，不能證
      明被告犯罪，自應為無罪之諭知。
五、原審以不能證明被告犯罪，而諭知被告無罪之判決，經核其
    認事用法，並無違誤，自訴人上訴意旨略以：（一）原判決
    對於誹謗罪之構成要件故意、刑法第310 條第3 項阻卻違法
    事由、刑法第311 條善意發表言論之性質等，產生嚴重之混
    淆及誤解。（二）被告未經由工會內監事會或會員代表會之
    決議或授權，即私自發表其對於自訴人擔任理事長任內財務
    狀況之個人意見，而非工會內部之集體決議，其手段已超過
    適當合理之範圍。（三）被告於原審聲請傳喚證人孫屏城出
    庭作證，原審於審判程序未予傳喚，且未於判決理由說明不
    予傳喚之理由，亦未詢問被告、自訴人或代理人之意見，判
    決自有違背法令之事由存在。（四）被告指訴自訴人「一邊
    夸夸其言維護會員權益，另一邊監守自盜，從根本侵蝕會員
    最基本之信任關係」、「蒙昧良心，見利忘義，做出人神共
    憤對不起大家的事」等用語，縱不成立刑法上之誹謗罪，亦
    構成刑法第309 條之公然侮辱罪。（五）被告除致函予交通
    銀行產業工會各會員外，另以相同誹謗內容寄發電子郵件予
    其他友會會員，顯見被告並非僅對交通銀行產業工會會員解
    釋其所謂自訴人涉有侵占等情事，更有對外散布於眾之故意
    云云。惟查：（一）依被告所提之交通銀行產業工會92年7
    月23日交工字第92070 號函、92年8 月29日交工字第92082
    號函、交通銀行產業工會92年9 月17日第三屆第一次監事會
    議記錄、興泰聯合法律事務所代交通銀行產業工會所有92年
    10月24日92興泰字第10241 號函、92年9 月26日交通銀行產
    業工會第三屆第三次常務理事會議記錄、92年10月31日第交
    通銀行產業工會第三屆第四次常務理事會議、交通銀行產業
    工會監事會對甲○○交來傳票清點記錄、93年度偵字第1287
    4 號案件補充告訴理由狀、88年4 月30日現金支票傳票及黏
    存單、89年7 月免用統一發票收據及89年7 月31日現金支出
    傳票、89年9 月30日現金支出傳票及工會單據存單、89年12
    月統一發票、89年11月30現金支票傳票、90年4 月9 日工會
    出差旅費報告表及塗銷作廢遠航機票、工會帳戶明細六紙、
    自訴人以工會名義所發函文八紙、交通銀行產業工會零用金
    申撥補表共七紙、工會單據黏存單、87年11月11日送金簿存
    根及現金支票傳票、社會活動費用明細所列90年9 月至11月
    七筆捐贈等件，已足認被告有相當理由確信其指訴自訴人前
    揭諸點為真實，並非憑空捏造，即難認被告有誹謗之故意，
    自與刑法第310 條第2 項之加重誹謗罪構成要件有間，已如
    前述，自訴人認原判決對於誹謗罪之構成要件故意等，產生
    嚴重之混淆及誤解云云，尚不足採。（二）又依臺北市交通
    銀行股份有限公司產業工會組織章程第18條第6 款之規定，
    關於處理工會一切事務，對外代表工會，固屬理事會而非理
    事長之職權（見原審卷第11頁），而被告確實以其個人名義
    寄發電子郵件予該工會各會員，亦有上開電子郵件列印資料
    在卷可憑，則被告既係以其私人而非理事會之名義寄發電子
    郵件，自無庸經代表大會或理事會做成決議或授權，本案之
    重點闕為被告寄發電子郵件之內容是否涉及刑法上之誹謗罪
    或公然侮辱罪，而非其寄發電子郵件之行為是否合乎臺北市
    交通銀行股份有限公司產業工會組織章程之相關規定，是自
    訴人認被告未經工會代表大會或理事會之同意即以其個人名
    義擅自寄發電子郵件，即認其行為明顯該當刑法誹謗罪或公
    然侮辱罪之要件云云，亦有誤會。（三）再被告於原審曾請
    求傳喚證人孫屏城欲證明自訴人涉及侵占罪嫌及工會進行查
    帳、與追究自訴人責任之過程，原審確未予以傳喚，亦未於
    判決理由內加以交待，固然屬實。惟按刑事訴訟法第379 條
    第10款所稱「依本法應於審判期日調查之證據」，乃指該證
    據在客觀上足作為法院認定事實及適用法律之基礎者而言，
    若非上述情形之證據，其未予調查者，即不屬於上開第十款
    之範圍（最高法院78年台非字第90號判例亦同此意旨），查
    前開證人係被告聲請傳喚證明對其有利之事，而非自訴人請
    求傳訊欲證明對被告不利之證據，而原審審理結果亦認自訴
    人所舉證據不足證明被告犯罪，而為被告無罪判決之諭知，
    既非認定被告有罪，則該證人之證言即非作為法院認定事實
    及適用法律之基礎，則原審未於審判程序傳喚該證人或於判
    決理由交待何以未傳喚之理由，亦難指為有何違法之處。（
    四）再按刑法上之公然侮辱乃指對被害人抽象的予以謾罵，
    使人難堪之行為而言。查被告雖有以「一邊夸夸其言維護會
    員權益，另一邊監守自盜，從根本侵蝕會員最基本之信任關
    係」、「蒙昧良心，見利忘義，做出人神共憤對不起大家的
    事」等用語指摘自訴人，固使自訴人感到難堪，惟係因被告
    掌握之前開事證，已有合理之懷疑，所提出之評論意見，並
    非對自訴人抽象之謾罵，且其使用之語句尚不至無端謾罵、
    嘲弄之程度，揆諸前揭說明，亦與刑法上公然侮辱之要件不
    合。（五）至被告雖有以交通銀行產業工會名義寄發與指訴
    自訴人同一內容之電子郵件予其他友會會員，有自訴人提出
    之電子郵件列印資料一紙在卷可稽（見本院卷第67頁至第69
    頁），惟查，上開郵件係於94年1 月12日所寄發，與本件自
    訴意旨所指被告於93年12月16日寄發電子郵件之日期不同，
    且此部分未經自訴人起訴，與已起訴之前開無罪部分亦無裁
    判上之一罪關係，本院自無從予以斟酌。綜上所述，自訴人
    以前開各點提起上訴，並無理由，應駁回之。
據上論斷，應依刑事訴訟法第368 條，判決如主文。
中　　華　　民　　國　　94　　年　　9 　　月　　22　　日
　　　　　　　　　刑事第十九庭審判長法　官  葉騰瑞
　　　　　　　　　　　　　　　　    法　官  黃俊明
　　　　　　　 　 　　　　　　　　　法　官  謝靜恒
以上正本證明與原本無異。
不得上訴。
                                    書記官  魏淑娟
中　　華　　民　　國　　94　　年　　9 　　月　　22　　日
